【裁判字號】    99,上訴,372
【裁判日期】    990222
【裁判案由】    妨害性自主罪
【裁判全文】
臺灣高等法院臺中分院刑事判決         99年度上訴字第372號
上  訴  人  臺灣臺中地方法院檢察署檢察官
被      告  甲○○
上列上訴人因被告妨害性自主罪案件，不服臺灣臺中地方法院98
年度訴字第3494號中華民國98年12月31日第一審判決（起訴案號
：臺灣臺中地方法院檢察署98年度偵字第14697號），提起上訴
，本院判決如下：
    主  文
上訴駁回。
    理  由
一、按不服地方法院之第一審判決而上訴者，須提出上訴書狀，
    並應敘述具體理由，上訴書狀未敘述上訴理由者，應於上訴
    期間屆滿後20日內補提理由書於原審法院。逾期未補提者，
    原審法院應定期間先命補正。但上訴書狀已敘述理由，惟所
    敘述者非屬具體理由，則屬不符上訴之法定程式，由第二審
    法院以其上訴不合法律上程式，判決駁回，不生定期命補正
    之問題，刑事訴訟法第350條第1項、第361條、第362條、第
    367條定有明文。
二、次按上開所稱「上訴書狀應敘述具體理由」，係指須就不服
    之判決為具體之指摘而言，如僅泛稱原判決認事用法不當或
    採證違法、判決不公等，均非具體理由（法院辦理刑事訴訟
    案件應行注意事項第162點參照）；復按所謂具體理由，必
    係依據卷內既有訴訟資料或提出新事證，指摘或表明第一審
    判決有何採證認事、用法或量刑等足以影響判決本旨之不當
    或違法，而構成應予撤銷之具體事由，始克當之（例如：依
    憑證據法則具體指出所採證據何以不具證據能力，或依憑卷
    證資料，明確指出所為證據證明力之判斷如何違背經驗、論
    理法則）；倘僅泛言原判決認定事實錯誤、違背法令、量刑
    失之過重或輕縱，而未依上揭意旨指出具體事由，或形式上
    雖已指出具體事由，然該事由縱使屬實，亦不足以認為原判
    決有何不當或違法者（例如：對不具有調查必要性之證據，
    法院未依聲請調查亦未說明理由，或援用證據不當，但除去
    該證據仍應為同一事實之認定），皆難謂係具體理由，俾與
    第二審上訴制度旨在請求第二審法院撤銷、變更第一審不當
    或違法之判決，以實現個案救濟之立法目的相契合，並節制
    濫行上訴」（最高法院97年度台上字第892號判決意旨參照
    ）。是如上訴理由書狀並未依據卷內訴訟資料，具體指摘原
    判決認事用法有何違法或不當之情形，即屬上訴未敘述具體
    理由。
三、本件被告甲○○因犯刑法第227條第3項對於14歲以上未滿16
    歲之女子為性交罪，經原審判決有期徒刑3 月在案。茲原審
    公訴人不服原審判決提起上訴，其上訴理由理由略以：按刑
    法第227條第3項規定對於14歲以上未滿16歲之男女為性交者
    ，處7 年以下有期刑，參照本罪之法定刑度，原審對被告所
    處之刑度，實不成比例，亦輕於一般類似案件之判決成例；
    又被告於案發前1日即98年4月25日始結識甲女，2人間並無
    深厚情誼，竟利用甲女涉世未深，未諳男女之事等心理，旋
    於翌日，伺機褪去甲女衣褲而與之為性交行為，復要求與其
    私下交往等情，合理化其犯行，甚為可惡；再者，被告犯後
    僅表示無法籌措金額，均未積極提出和解條件或方案，已難
    平復甲女身心所受之創傷，是原審對被告之量刑，係屬過輕
    ，有違罪刑相當性原則，亦有應審酌之事項漏未審酌，容有
    未洽，爰請撤銷原判決，更為適當之判決等語。
四、經查，按關於刑之量定，係實體法上賦予法院得為自由裁量
    之事項，倘其未有逾越法律所規定之範圍，或濫用其權限，
    即不得任意指摘為違法（最高法院75年台上字第7033號判例
    要旨足參）。原判決業已敘明審酌被告因一時情慾衝動，與
    未滿16歲之甲女為性交行為，有礙未成年人正常身心發展，
    惟其犯後坦承犯行，顯具悔意，雖表示願與告訴人和解，然
    迄今仍未能達成和解，及其犯罪之動機、目的、手段等一切
    情狀，量處有期徒刑3 月，本院認原審量刑已就刑法第57條
    揭示之各種量刑條件妥為斟酌，量刑尚屬適當，亦無濫用量
    刑權限之違法或失當之處。檢察官之上訴意旨並未依據卷內
    訴訟資料或提出新事證，指摘或表明原審審判決有何採證認
    事、用法或量刑等足以影響判決本旨之不當或違法，而構成
    應予撤銷之具體事由，應認其上訴不合法律上之程式，爰不
    經言詞辯論，駁回其上訴。
據上論斷，應依刑事訴訟法第367 條前段、第372 條，判決如主
文。
中    華    民    國    99    年    2     月    22    日
            刑事第五庭  審判長法  官  趙  春  碧
                              法  官  賴  恭  利
                              法  官  何  秀  燕
以上正本證明與原本無異。
如不服本判決應於收受送達後十日內向本院提出上訴書狀，其未
敘述上訴理由者，並得於提起上訴後十日內向本院補提理由書（
均須按他造當事人之人數附繕本）「切勿逕送上級法院」。

                              書記官  郭  振  祥

中    華    民    國    99    年    2     月    22    日

司法院資訊處製作；財團法人民間司法改革基金會備份。
